【裁判字號】    88,交訴,129
【裁判日期】    890218
【裁判案由】    業務過失致死等
【裁判全文】
~w2z2;臺灣高雄地方法院刑事判決~w1z1;       八十八年度交訴字第一二九號
    公  訴  人  臺灣高雄地方法院檢察署檢察官
    被      告  丙○○
    選任辯護人  楊四海
右列被告因業務過失致死案件，經檢察官提起公訴（八十八年度偵字第一九六五三號
），本院判決如左：
    主  文
丙○○從事業務之人，因業務上之過失致人於死，處有期徒刑貳年，又駕駛動力交通
工具肇事，致人死亡而逃逸，處有期徒刑壹年。應執行有期徒刑貳年拾月。
    事  實
一、丙○○考領有職業聯結車駕駛執照，係高雄縣鳳山市○○路○段四八九號億進通
    運股份有限公司之靠行司機，為從事駕駛業務之人，於民國八十八年八月四日上
    午八時許，駕駛牌照號碼ＪＧ─○八一號營業用曳引車，其半拖車（即車斗）牌
    照號碼為ＱＶ─二五號之營業用半聯結車載運砂石，沿高雄縣燕巢鄉西燕村阿公
    店堤防旁工程路往菜寮路方向行駛，途經該路陸軍工兵基地附近之路幅稍向右彎
    時，擬順路勢右轉彎之際，本應注意汽車行駛時，駕駛人應維持兩車併行之間隔
    ，並隨時採取必要之安全措施，以避免危險之發生，且依當時天候晴朗，日間自
    然光線，肇事路段柏油路面乾燥無缺陷，道路無障礙物，視距良好，又依其智識
    、能力亦無不能注意之情形，詎丙○○竟疏未注意維持其所駕駛上開載運砂石營
    業用半聯結車之右側安全間隔，貿然依路勢緊靠路邊右轉，適有陳獻章沿上開路
    段同向騎乘牌照號碼ＯＴＧ─六五五號重型機車行駛於丙○○之營業用半聯結車
    之半拖車右側，因路旁有草叢及電線桿，無處閃躲或立即煞車以避之，其機車左
    側遽遭丙○○所駕駛營業用半聯結車之曳引車第二組車輪前之煞車用空氣箱（即
    相驗卷宗第三十六頁第十七幀照片黃色箭頭所示之處）擦撞後，造成相當大之聲
    響，陳獻章人車失去平衡而倒地，其人被捲入丙○○半聯結車之半拖車車尾第一
    組車輪與曳引車頭第二組車輪間之底盤，慘遭該半聯結車之半拖車右後二組車輪
    輾壓，受有季肋部、腹部擦挫傷、腹部挫裂傷、臟器外露、骨盆腔骨折、右大腿
    、小腿之表皮剝脫（已見肌肉層）及腹部遭輾壓傷等嚴重創傷而當場死亡。未料
    ，丙○○於車禍肇事致人死亡後，並未及時煞停車輛，恣意繼續駕車駛離現場，
    並將被害人遺體拖行二十公尺遠後，復因肇事路段狹窄，同向在前方路旁有陸軍
    部隊軍用悍馬車停放，陸軍部隊官兵在旁操課，對向車道亦有四部砂石車行經該
    地，丙○○因車體龐大無法通過，幸經同向在軍用悍馬車後警戒指揮之士兵己○○及操課中之士兵乙○○指揮下停車，始自後視鏡往後探視，並下車至半拖車右
    後二組車輪處查看後，上車使用手機（號碼︰000000000）向高雄縣警
    察局岡山分局燕巢分駐所報案，始為警查知上情。
二、案經被害人陳獻章之父丁○○訴由高雄縣警察局岡山分局報請臺灣高雄地方法院
    檢察署檢察官偵查起訴。
    理  由
一、訊據被告丙○○固不否認擔任司機，平日以駕駛上開營業用半聯結車載運砂石為
    業，並於右揭時、地駕駛上開半聯結車右轉時，輾壓被害人陳獻章致其傷重不治
    死亡等事實，惟矢口否認有肇事後逃逸等情事，辯稱︰伊所駕駛之車輛滿載碎石
    級配料，車貨總重四十二噸，肇事時，被告雖有踩煞車，而慢慢停止，致拖行被
    害人一、二十公尺，依物理運動原理，亦屬合理解釋云云。經查：（一）被告駕
    車致肇被害人當場死亡等情，除前揭被告自白外，核與目擊證人己○○、乙○○
    於偵查及本院審理中結證情節相符，目擊證人即幼稚園司機甲○○於警訊中證述
    發生車禍等情，另證人即現場處理之員警戊○○到庭結證述綦詳，並有高雄縣警
    察局道路交通事故調查報告表暨事故現場圖乙紙、現場照片十幀（警卷）及高雄
    縣警察局岡山分局燕巢分駐所司法警察處理死亡初步調查報告表乙紙在卷可資佐
    證，此外，業經檢察官至事故現場進行勘驗，拍攝有比對撞擊點、車損狀況及現
    場位置等照片共二十四幀在卷可稽（相驗卷宗）。（二）被告於肇事後駛離事故
    現場約二十公尺遠乙節，被告於相驗後偵查中供稱︰伊聽到「碰」一聲，思考了
    一秒後，停車下來查看，結果看見死者已在輪下；又稱：「案發車速十公里左右
    ，因正在轉彎」等語，倘被告果真於聽到「碰」一聲後立即煞車，依被害人遺體
    被拖行所留之血跡長達二十公尺（有上揭道路交通事故調查報告表暨事故現場圖
    可證）以觀，被告車輛時速十公里，一秒鐘約前行二點七公尺（10km=10000m ，
    10000/60×1/60≒2.7m），豈有拖行被害人遺體二十公尺遠之理！被害人遺體被
    拖行所留血跡之始點，顯非被告開始煞車之地點甚明。（三）證人乙○○於偵查
    中證稱︰「（本案當天有親見？）有，當天我們正下基地做訓練，在案發地點前
    有見到一砂石車之後中間部位，有擦撞到一機車，該機車即被捲入該砂石車之中
    間車輪下方，並拖行一、二十公尺」、「．．．因有彎道，只見他順順的開來，
    撞到前之車速也看不出來，撞到後他也順順的開」、、「砂石車撞到後，尚向前
    開，因我們的車停在砂石車前，且對向也有四輛大車，故砂石車才停下來，他停
    之位置距我約十公尺左右。當時因我負責交通管制，才指揮肇事車停車」、有看
    見砂石車司機在看後視鏡等語；證人己○○於偵查中證稱︰「我看見後，我才請
    排長打電話報警，而砂石車司機看到後視鏡後下車查看一下，便又上車打電話」
    等語。（四）證人乙○○於本院審理中結證稱︰「．．．我們悍馬車停在肇事現
    場前方路旁，在被告車前方，肇事地點為一彎道，擦撞聲音很大，當時我在收線
    ，有注意到車禍經過，被告砂石車車速目測約二、三十公里，因為我們的悍馬車
    在前面，對向車流很多，車子很多，砂石車無法前進才停車，停車後馬上下車到
    車斗旁查看之後跑回車上打電話」等語，證人己○○於本院審理中結證稱︰「．
    ．．砂石車肇事後，繼續向前行駛，後來因為對向有四部砂石車經過，路面太窄
    ，被告才停車，我有看到被告向照後鏡查看，被告才下車查看後，才上車打電話
    」等語。綜上所述，被告顯然於肇事致被害人死亡後，繼續將被害人遺體向前拖
    行二十公尺，因前方路旁停放有軍用悍馬車及對向車流不斷，路面太窄而被告營
    業用半聯結車車體龐大，無法通過，始煞停下車，至堪認定，被告所辯拖行被害
    人遺體，乃煞車後物理運動原理所致，顯係事後圖卸刑責飾詞，殊無足採，被告
    顯有駕駛動力交通工具肇事致被害人死亡後逃逸之事實甚明。且被害人係因本件
    車禍致受有季肋部、腹部擦挫傷、腹部挫裂傷、臟器外露、骨盆腔骨折、右大腿
    、小腿之表皮剝脫（已見肌肉層）及腹部遭輾壓傷等嚴重創傷而當場死亡，業經
    臺灣高雄地方法院檢察官督同法醫師相驗明確，製有相驗屍體證明書、驗斷書、
    勘驗筆錄、相驗照片六幀及相驗結果報告在卷足憑。
二、按汽車行駛時，駕駛人應注意兩車併行之間隔，並隨時採取必要之安全措施，道
    路交通安全規則第九十四條第三項定有明文。被告既考領有職業聯結車駕駛執照
    ，對於前揭規定自不得諉為不知，且前揭規定之義務亦為被告應注意並能注意之
    事項，況依當時天候晴朗，日間自然光線，肇事路段柏油路面乾燥無缺陷，道路
    無障礙物，視距良好，又依其智識、能力亦無不能注意之情形，詎丙○○竟疏未
    注意維持其所駕駛上開載運砂石營業用半聯結車之右側安全間隔，貿然依路勢緊
    靠路邊右轉，致肇車禍使被害人因之受重創死亡，其有過失，甚為明顯，被告亦
    自承其有過失在卷。而被害人因本件車禍死亡，與被告之過失行為間，並有相當
    因果關係。是本案事證已臻明確，被告諸犯行洵堪認定，應予依法論科。
三、被告丙○○係高雄縣鳳山市○○路○段四八九號億進通運股份有限公司之靠行司
    機，此據其供明在卷，為從事駕駛業務之人。其駕車肇事致人於死後逃逸，參以
    刑法第一百八十五條之四駕駛動力交通工具肇事，致人死傷而逃逸罪，只須汽車
    駕駛人於駕車肇事致人死亡而逃逸，即得以該罪相繩，不以被害人有無陷於昏迷
    ，或有無自救能力，甚至已死亡為必要，核其所為，係犯刑法第二百七十六條第
    二項之業務過失致人於死罪及同法第一百八十五條之四之駕駛動力交通工具肇事
    ，致人死傷而逃逸罪。被告所犯上開二罪間，犯意各別，行為互異，罪名亦有間
    ，應予分論併罰。被告於犯罪未為司法機關或偵查輔助機關發覺前，固有將其所
    駕駛之車輛駛離事故現場而逃逸，然俟於證人乙○○及己○○攔截下車後，以手
    機（號碼為000000000）向高雄縣警察局岡山分局燕巢分駐所（號碼為
    000000000）報案，有電話號碼︰000000000之八十八年八月
    一日通話明細清單乙紙在卷可憑，核與證人即高雄縣警察局岡山分局燕巢分駐所
    警員戊○○到庭證述電話號碼（0000000號、0000000號）相符，
    被告並留在事故現場接受偵訊，為對未發覺之犯罪自首而接受裁判，應依刑法第
    六十二條之規定，減輕其刑。爰審酌刑法第一百八十五條之四之駕駛動力交通工
    具肇事，致人死傷而逃逸罪，其增訂之立法理由，乃為維護交通安全，加強救護
    ，減少被害人之死傷，促使駕駛人於肇事後，能對被害人即時救護，被告駕駛載
    運砂石之營業用半聯結車，嚴重疏於注意違反道路交通安全規則所規定義務而肇
    事致被害人死亡後，竟未立即下車實施救護或其他安全措施，猶仍放任其所駕駛
    之車輛繼續前行，終將被害人遺體向前拖行二十公尺，其犯罪情節重大，心態可
    議，犯後猶砌詞狡飾其未有肇事後逃逸之行為，圖卸刑責，顯無悔改之意，態度
    不佳，且被告前曾有多次前科，其於七十八年間，曾因駕駛大貨車超載運送砂石
    致人重傷害，有本院七十九年度交易字第一三二號刑事判決及臺灣高等法院高雄
    分院七十九年度上易字第七七號刑事判決各乙件（偵查卷）、臺灣高雄地方法院
    檢察署刑案資料查註紀錄表及本院被告全國前案紀錄表附卷可考，本應從重量刑
    ，以懲效尤，惟姑念及被告事後已與被害人家屬達成和解，賠償被害人之家屬新
    臺幣四百零一萬元，此有高雄縣岡山鎮調解委員會八十八年調字第二六五號調解
    書乙份在卷可憑等一切情狀，分別量處如主文所示之刑，並定其應執行之刑。
據上論斷，應依刑事訴訟法第二百九十九條第一項前段，刑法第二百七十六條第二項
、第一百八十五條之四、第五十一條第五款、第六十二條前段，罰金罰鍰提高標準條
例第一條前段，判決如主文。
本案經檢察官陳登燦到庭執行職務。
中      華      民      國    八十九    年      二      月     十八     日
                                      臺灣高雄地方法院交通法庭
                                          法  官    劉定安
右正本證明與原本無異。
如不服本判決，應於判決送達後十日內，向本院提出上訴狀。
                                          書記官    李文記
中    華    民    國      八十九      年      二      月      二十二    日
附錄本判決論罪之法條：
刑法二百七十六條第二項
  從事業務之人，因業務上之犯前項之罪者，處五年以下有期徒刑或拘役，得併科三
  千元以下罰金。
刑法第一百八十五條之四
  駕駛動力交通工具肇事，致人死傷而逃逸者，處六月以上五年以下有期徒刑。


司法院資訊處製作；財團法人民間司法改革基金會備份。
